【裁判字號】    92,再,12
【裁判日期】    921202
【裁判案由】    確認法律關係存等
【裁判全文】
台灣高等法院高雄分院民事判決  九十二年度再字第一二號
      再審原告      丙○○
                    戊○○
                    甲○○
      兼右一人
      法定代理人    丁○○  住.
      再審被告      乙○○  住.
右當事人間請求確認法律關係存在等事件，再審原告對於中華民國九十二年五月二十
一日本院九十一年度上更(一)字第五五號確定判決提起再審，本院判決如左：
    主    文
再審之訴駁回。
再審訴訟費用由再審原告負擔。
    事  實  及  理  由
一、再審原告起訴主張：(一)再審被告於被繼承人陳顏春畔在民國八十年十二月廿五日
    死亡後，於八十一年六月間行使剩餘財產分配請求權，但再審被告之意思表示何
    時通知再審原告，致再審被告行使權利之生效日期及是否已罹於時效，無法確定
    ；再審被告於原審自承於婚姻關係存續期間以新台幣（下同）三百六十八萬元購
    買高雄市○○區○○街七十七之一號房地，如其主張為真實，則再審被告既行使
    剩餘財產分配請求權，自應將其原有財產計入，且被繼承人尚持有帝連建設實業
    股份有限公司二仟股，亦未列入分配，故確定判決有民事訴訟法第四百九十六條
    第二項第一款適用法規錯誤之情事。(二)確定判決主文記載「成輝漁業股份有限公
    司股份伍拾股，由被上訴人與上訴人各取得壹拾股．．．，育裕漁業股份有限公
    司股份壹佰伍拾股，由被上訴人與上訴人各取得參拾股」，但依其判決理由應係
    成輝漁業股份有限公司股份伍拾股，由兩造每人各取得壹拾股，育裕漁業股份有
    限公司股份壹佰伍拾股，由兩造每人各取得參拾股，主文與理由不符，有同法條
    第一項第二款之情事等語。
二、查：
  (一)再審原告以本院前審確定判決有民事訴訟法第四百九十六條第一項第一款之情形
    ，而提起再審之訴，應以該確定判決所確定之事實而為之法律上判斷，有適用法
    規顯有錯誤之情形為限。本件係再審原告起訴主張確認登記於再審被告名義之股
    權（如附表一所示）為兩造公同共有，並請求分割（分割方法如附表二所示）。
    再審被告則主張房屋部分已經處理完畢，被繼承人遺產只剩附表一所示股份，再
    審原告於再審被告為上開主張後，接續陳述被繼承人之遺產只剩附表一所示股份
    （原審卷二００頁）。故再審原告再行主張再審被告於與被繼承人婚姻關係存續
    間以三百六十八萬元購買之房地，亦應列入分配，依上開說明，核非可採。又再
    審原告主張被繼承人尚持有帝連建設實業股份有限公司二仟股乙節，惟上開事實
    未據再審原告於本院前審程序起訴請求分割，且兩造於本院前審程序均主張被繼
    承人只有附表一所示遺產，故本院前審判決自不能且無從審酌，再審原告主張確
    定判決有適用法規錯誤之情事，自無可取。再審被告於八十一年六月間行使剩餘
    財產分配請求權時，再審原告之年齡約為丙○○十歲（七十一年五月十六日生）
    、戊○○十三歲（六十七年十二月廿七日生）、丁○○十六歲（六十四年十一月
    十八日生），均為未滿廿歲之限制行為能力人，甲○○五歲（七十五年十一月廿
    三日生），為未滿七歲之無行為能力人，有戶籍謄本可參（原審卷五五頁），其
    時再審原告之法定代理人均為再審被告，且再審被告行使分配財產請求權，係於
    為意思表示時即生效力之單獨行為，亦毋庸得再審原告之同意，自不生自己代理
    無效之問題，故確定判決審認再審被告行使剩餘財產分配請求權，亦無適用法規
    錯誤之情事。
  (二)該確定判決主文固記載「成輝漁業股份有限公司股份伍拾股，由被上訴人與上訴
    人各取得壹拾股．．．．，育裕漁業股份有限公司股份壹佰伍拾股，由被上訴人
    與上訴人各取得參拾股」，惟依其判決理由已明確記載成輝漁業股份有限公司股
    份伍拾股，由兩造每人各取得壹拾股，育裕漁業股份有限公司股份壹佰伍拾股，
    由兩造每人各取得參拾股（見確定判決理由第十項），該判決之被上訴人有四人
    ，判決主文所稱之被上訴人，當然指為該訴訟之被上訴人四人，並無主文與理由
    不符之情事。
三、綜上，再審原告主張原確定判決有判決適用法規錯誤及判決主文與理由顯有矛盾
    之再審事由，為無可取。其執此提起本件再審之訴，顯無理由，爰不經言詞辯論
    ，逕予駁回。
五、據上論結，本件再審之訴，為無理由，依民事訴訟法第五百零二條第二項、第七
    十八條、第八十五條第一項前段，判決如主文。
中      華      民      國    九十二    年     十二     月      二      日
                                      臺灣高等法院高雄分院民事第六庭
~B1審判長法官  許明進
~B2      法官  謝肅珍
~B3      法官  李炫德
正本係照原本作成。
不得上訴。
中      華      民      國    九十二    年     十二     月      二      日
~B法院書記官  黃玉珠


司法院資訊處製作；財團法人民間司法改革基金會備份。
